臺灣臺北地方法院民事判決　　　　　　　 96年度訴字第487號
原　　　告　丁○○
訴訟代理人　陳明宗律師
複　代理人　甲○○
被　　　告　丙○○
訴訟代理人　蕭明哲律師
訴訟代理人　賴傳智律師
訴訟代理人　戊○○
訴訟代理人　己○○
上列當事人間損害賠償事件，本院於九十六年五月八日言詞辯論
終結，判決如下：
    主  文
被告應給付原告新台幣貳佰萬元元，及自民國95年11月15日起至
清償日止，按年息百分之五計算之利息。
訴訟費用由被告負擔。
本判決於原告以新台幣伍拾元供擔保後，得假執行。被告於假執
行執行標的物拍定、變賣或物之交付前，以新台幣貳佰萬元為原
告供擔保後，得免為假執行。
    事實及理由
一、原告方面：
  (1)原告於民國（下同）九五年三月三十日經信義房屋仲介股份
    有限公司（下稱信義房屋）居間買受被告所有門牌號碼為北
    市○○○路一六五巷三四號一樓及地下一樓房屋及其土地座
    落持分，原告於九五年五月十九日辦理上開房地之所有權移
    轉登記完成。
    於上開房地交屋後，原告委請相關結構技師及設計師等繪
      製裝修圖說後，正擬整理裝修上開房地之地下一樓，社區
      住戶妨礙阻撓原告裝修並主張地下一樓之權利為全體社區
      住戶所共有，甚而張貼公告表示，倘原告再為使用或裝修
      將依法檢舉告發等情。
    信義房屋於居間原告買受上開房地期間，係表示地下一樓
      為原告所專用停車，而原告即是考量一樓可由全家使用，
      地下一樓則可由家人停車，以顯然高於市價甚鉅之價額買
      受上開房地，惟現況竟不能為使用，顯有未達預定效用之
      情。
    信義房屋及被告直至原告簽立買賣契約之「後」（請參卷
      p118）始提供上開房地地下一樓之相關讓渡、買賣契約等
      供原告審閱，並一再表明上開契約即為原告可合法使用地
      下一樓之證明，且原告於辦理過戶期間因恐有爭議，被告
      還出具地下室使用權讓渡書予原告以取信原告；直至社區
      住戶阻撓原告裝修地下一樓之際，經原告查閱異動索引，
      並互核檢視上開讓渡及買賣契約始發現上開房地之地下一
      樓雖係由原始登記之所有權人陳秋月、涂哲仁二人於八九
      年十二月十五日讓渡予謝士雄，謝士雄竟於翌日（即八九
      年十二月十六日）出售予林正竹及林顯州二人，而後林正
      竹雖將上開房地讓與周慧芳，並由周慧芳出售予被告後，
      再由被告出售予原告無誤；惟竟漏無林顯州讓與地下一樓
      之相關書面契約足證原告確有取得完整正當之地下一樓使
      用權源，此更還未論上開書面究為真實亦或嗣後偽造。
      而
  (2)按民法第三四八條、第三四九條及第三五三條規定。查原告
    未能正當合法使用上開房地之地下一樓，則被告出售上開房
    地予原告，顯即應負民法關於物之瑕疵及權利瑕疵之擔保責
    任甚明。
    原告請被告於提示出具林顯洲確有讓與地下一樓之相關書
      面契約足證原告取得完整正當之地下一樓使用權源，以利
      原告得以使用系爭房地，然被告仍置之不理，原告迫於無
      奈，僅得提起本訴請求被告負債務不履行之損害賠償責任
      。參酌前手於八九年間買受系爭地下室之價金為新台幣（
      下同）二百萬元，而歷經六年之久，且不動產亦自九二年
      起大幅增值，是原告所受損害絕不僅有二百萬元。
    聲明：被告應給付原告新台幣二百萬元及自起訴狀繕本送
      達翌日起至清償日止按年息百分之五計算之利息。原告願
      供擔保，請准宣告假執行。
  (3)對被告抗辯之陳述：
    被告是在簽立系爭買賣契約「後」，才將上開文件提出，
      且一再表明上開契約即為原告可合法使用地下一樓之證明
      ，原告不察誤以信之，且倘憑被告提出之文書，也無法知
      悉權利是否有瑕疵，而須待查閱異動索引，並互核檢視上
      開讓渡及買賣契約始能得之；是原告確不知系爭房地下一
      樓有權利瑕疵。
    (2)原告於辦理過戶期間因恐有爭議，被告還出具地下室使用
      權讓渡書予原告以取信原告；且縱認原告知系爭房地地下
      室之使用權利有瑕疵，然查系爭買賣契約第十六條第五點
      ，也特別載明約定作為停車使用，然現況確實不能作為停
      車使用，則既為契約另有訂定，亦無民法第三五一條之適
      用。
二、被告方面：
  (1)按出賣人未能履行其使買受人取得物之所有權、債權或其他
    權利，係不履行民法第三百四十八條所定之義務，而民法第
    三百四十九條所謂第三人對於買受人主張權利，係指買受人
    雖取得物之所有權、債權或其他權利，但第三人得對買受人
    主張權利之情形。
    本件兩造約定買賣之標的為「台北市松山區○○○路三四號
    一樓及地下一樓房屋及其土地座落持分」，其中「一樓房屋
    及其土地座落持分」已於九十五年五月十九日辦理所有權移
    轉登記，此為雙方所不爭執事項，而「地下一樓建物」因屬
    未辦理保存登記之建物，故未能辦理所有權移轉登記，而原
    告於買賣契約成立時亦知其為未辦理保存登記，故被告不負
    權利瑕疵擔保責任，是被告僅負交付其物之義務，不負使原
    告取得所有權之義務，從而系爭買賣契約就辦理產權移轉登
    記而言應作限縮解釋為係就一樓及座落土地持分而言，地下
    一樓建物不與焉，始合於締約時，雙方當事人之真意。
  (2)而地下一樓僅能移轉事實上之管理權限，是此屬權利之買賣
    ，應無疑問。又地下一樓建物，原始所有權人為陳秋月、涂
    哲仁，其二人於八十九年十二月十五日讓渡使用管理權限予
    謝士雄，謝士雄於翌日出售予林正竹及林顯州二人，而後林
    正竹將系爭建物讓與周慧芳，並由周慧芳出售予被告後，再
    由被告出售予原告，從而系爭建物之使用管理權限於本件買
    賣契約時確屬存在，而被告亦將系爭建物讓渡書交由原告收
    取，故被告業已依債務本旨提出給付。原告稱：竟漏無林顯
    州讓與地下一樓之相關書面契約足證原告確有取得完整正當
    之地下一樓使用權源云云，惟被告係自周慧芳受讓系爭建物
    使用權限（被證一），而周慧芳係自林正竹受讓系爭使用權
    限，從而，被告自然僅得將取得之使用權源售與原告，且被
    告於契約成立時已出示相關權利證明，原告自應相當清楚，
    今原告主張被告應交付林顯州讓與之書面，顯屬無理。
  (3)按當事人主張有利於己之事實，就其事實有舉證之責任，民
    法第二百七十七條定有明文。有關出賣人應依民法負權利瑕
    疵擔保責任，係由買受人負舉證責任。
    查原告於起訴狀理由第二項略謂社區住戶妨礙阻撓原告裝修
    系爭建物，並主張系爭建物之權利為全體社區住戶所共有云
    云，則原告似指此有「權利瑕疵」之問題；另原告於起訴狀
    理由第三項謂原告考量地下一樓可由家人停車，是始願以高
    於市價甚鉅之價額買受上開房地，惟現況竟不能使用，顯有
    未達預定效用之情云云，則此似指有「物之瑕疵」之問題，
    惟系爭建物並無不能停車之功用，而僅係因社區其他住戶主
    張系爭建物屬全體社區居民所有，因而據以限制原告使用，
    故此非為「物之瑕疵」之問題，又系爭建物縱有遭社區其他
    居民限制使用之情事，亦屬原告本於其權利得向其他第三人
    主張之事項（侵權行為），究難謂被告出售之權利有何瑕疵
    ，特此說明。
    又綜觀原告起訴狀所述，未見原告就社區住戶向其主張權利
    之事實提出任何證明，或就社區住戶是否就系爭建物確實享
    有權利提出證明，是原告主張權利瑕疵云云，洵屬無據。
  (4)買受人於契約成立時，知有權利之瑕疵者，出賣人不負擔保
    之責，民法第三五一條定有明文。查原告於締約時即已提供
    房地地下一樓之相關讓渡買賣契約供被告審閱，其中林顯洲
    未將系爭房屋地下室一樓使用權應有部分一併移轉與周慧芳
    ，則周慧芳自無從將林顯洲之權利移轉與被告後，再由被告
    移轉與原告。
    據此，被告締約時明知系爭房屋一樓為未做保存登記之建物
    ，且明知地下室一樓使用權無轉讓林顯洲應有部分，仍予買
    受，自不能以嗣後關於系爭地下室獨漏林顯洲一人讓與之合
    法權源，而謂被告應負擔權利瑕疵擔保責任。
  (5)聲明：原告之訴駁回。如為不利被告之判決，被告願供擔保
    ，請准予宣告免為假執行。
三、得心證之理由：
  (1)本件交易為「台北市松山區○○○路三四號一樓及地下一樓
    房屋及其土地座落持分」，其中「一樓房屋及其土地座落持
    分」已於九十五年五月十九日辦理所有權移轉登記，而「地
    下一樓建物」因屬未辦理保存登記之建物，故未能辦理所有
    權移轉登記，此為雙方所不爭執事項。
    則雙方交易之「地下一樓建物」，究竟是如何？原告之主張
    為「正當合法使用地下一樓」，而被告稱「地下一樓僅能移
    轉事實上之管理權限，是此屬權利之買賣」，可見雙方均認
    同與所有權無關地下一樓僅為使用權，應屬權利買賣，足堪
    認定。兩造之爭執，在於「地下一樓建物」交易，被告是否
    要負物之瑕疵或權利瑕疵之擔保責任。
  (2)原告主張：「交屋後正擬裝修地下一樓，社區住戶妨礙阻撓
    原告裝修，並主張地下一樓之權利為全體社區住戶所共有」
    ，此部份究竟與物之瑕疵有無關係？此現況竟不能使用，即
    使未達預定效用之情，是行使權利之障礙，並非客觀上存在
    標的物之品質有落差，而影響到預定效用；既然地下一樓並
    無不能停車之功用，而僅係因社區其他住戶主張系爭建物屬
    全體社區居民所有，因而據以限制原告使用，故此非為「物
    之瑕疵」之問題，被告抗辯應屬可採。
  (3)民法第349、350條：「出賣人應擔保第三人就買賣之標的物
    ，對於買受人不得主張任何權利」、「債權或其他權利之出
    賣人，應擔保其權利確係存在。有價證券之出賣人，並應擔
    保其證券未因公示催告而宣示無效」，此所謂權利瑕疵擔保
    。地下一樓使用權之交易，應為「其他權利之出賣人，應擔
    保其權利確係存在」、「出賣人應擔保第三人對於買受人不
    得主張（相反）之權利」，則為出賣人（被告）應為之權利
    瑕疵擔保。
  (4)由雙方交易之內容來觀察，參見地下室使用權讓渡書（卷p-
    14），其形式上之真正，雙方均無爭執，並經證人乙○○證
    實（參卷p112）無誤；地下室使用權讓渡書（卷p-14）載明
    「乙方（被告）依地下室使用權現狀讓渡甲方（原告）」，
    而證人乙○○證稱「（有無經手敦化北路一百六十五巷三十
    四號及其地下室之買賣，提示原證一）當時是我們另一位同
    事接受委託，但是是我帶原告去看屋，當時有和地下室一起
    買賣，我有看到接受委託的範圍包含地下室，我是去看現況
    ，且屋主有遙控器，我帶的其他客戶也都有告知出售範圍包
    含地下室。因為地下室沒有權狀，所以公司的產權調查不會
    註記有無地下室，但是屋主有講賣有包含地下室。」、「（
    是否參與將房屋點交給原告丁○○？）有，我們在敦化南路
    二段九十七號十樓之總公司交屋。交屋時我們把地下室遙控
    器給原告丁○○，我們沒有到現場去點交，是看屋的時候去
    現場，當時系爭房屋一樓是空屋，地下室有擺二、三件骨董
    家具，家具是交屋後才去搬走的，因為當時屋主講他不方便
    要晚一點搬走。」等語。
    地下室沒有權狀，但是屋主有講賣有包含地下室，證人乙
      ○○帶原告去看屋，當時有和地下室一起買賣，接受委託
      的範圍包含地下室，足堪認定。而所謂「包含地下室」者
      ，就是地下室使用權讓渡書（卷p-14）。
    沒有到現場去點交，換言之售屋時「一樓是空屋，地下室
      有擺二、三件骨董家具，家具是交屋後才去搬走的」，可
      見交易時，並不存在地下室使用權受限制的問題，顯見交
      易當時地下室使用權並無權利瑕疵。
  (5)原告稱「社區住戶妨礙阻撓原告裝修系爭建物，並主張系爭
    建物之權利為全體社區住戶所共有」是否為權利瑕疵？由民
    法第349、350條之規定而言，地下一樓使用權之交易，應為
    「權利之出賣人，應擔保其權利確係存在」、「出賣人應擔
    保第三人對於買受人不得主張（相反）之權利」，故第三人
    （全體社區住戶）對於買受人（原告）不得主張（相反）之
    權利，是被告應負擔之權利瑕疵擔保責任，本件原告主張被
    告負擔之權利瑕疵擔保責任，足堪認定。
  (6)至於，被告認為原告締約時明知系爭房屋一樓為未做保存登
    記之建物，且明知地下室一樓使用權無轉讓林顯洲應有部分
    ，仍予買受，自不能以嗣後關於系爭地下室獨漏林顯洲一人
    讓與之合法權源，而謂被告應負擔權利瑕疵擔保責任，屬於
    買受人於契約成立時，知有權利之瑕疵者，出賣人不負擔保
    之責（參見民法第三五一條）。
    被告出售之標的為「地下室之使用權」，雖提出歷次權利人
    之讓渡書供參（獨漏林顯洲部分），但此僅為「地下室之使
    用權」歷次轉讓是否完整接續的問題，是權利證明的過程是
    否完整的問題，與權利瑕疵之有無無關，被告出售之標的為
    「地下室之使用權」權利瑕疵擔保責任，在於擔保無第三人
    （全體社區住戶）對於買受人（原告）主張之權利（相反於
    使用權之主張），而該相反主張之事實，在交易當時，並不
    存在地下室使用權受限制的問題，則並無買受人（原告）於
    契約成立時，知有權利之瑕疵者，被告此部份之抗辯，並無
    可信。
  (7)原告主張參酌前手於八九年間買受系爭地下室之價金為二百
    萬元，而歷經六年之久，且不動產亦自九二年起大幅增值，
    是原告所受損害絕不僅有二百萬元等語。參見該次交易之買
    賣契約書（卷p-23），地下室之交易價金確實為二百萬元，
    被告亦無爭執（該買賣契約書卷p-23，為被告所交付），原
    告主張之損失（及其法定遲延利息部分）應堪採信。
四、綜上所述，原告主張權利瑕疵擔保之效果，買受人得依關於
    債務不履行之規定，行使其權利（請求損害賠償），主張二
    百萬元及其法定遲延利息，為有理由。雙方均陳明願供擔保
    ，聲請宣告或免予假執行，核無不合，爰酌定相當擔保金額
    均准許之。因本案事證已臻明確，兩造其餘主張陳述及所提
    之證據，均毋庸再予審酌，附此敘明。
五、結論：原告之訴為有理由，依民事訴訟法第78條、第390條
    第2項、第392條，判決如主文。
中　　華　　民　　國　　96　　年　　5 　　月　　25　　日
                  民事第五庭    法　官　陳心弘
以上正本係照原本作成
如對本判決上訴，須於判決送達後20日內向本院提出上訴狀
中　　華　　民　　國　　96　　年　　5 　　月　　25　　日
                    　　　　　　書記官　許博為
